---
title: "Entrega3"
author: "Ángel García, Arnau Piferrer y Guillem Serra"
format: html
editor: visual
---

<!-- Aixo per fer es beamer https://bookdown.org/yihui/rmarkdown/beamer-presentation.html -->
<!-- data set original https://archive.ics.uci.edu/dataset/45/heart+disease -->

Este es el [repositorio](https://github.com/GSMir/Entrega3), y el data set lo hemos sacado de este [link](https://archive.ics.uci.edu/dataset/45/heart+disease)

```{r setup, include=FALSE}
knitr::opts_chunk$set(echo = FALSE)
```

```{r, message = FALSE}
library(readr)
library(tidyverse)
heartdisease = read_csv("https://archive.ics.uci.edu/ml/machine-learning-databases/heart-disease/processed.cleveland.data", col_names = FALSE, show_col_types = FALSE)
```

```{r}
heartdisease = heartdisease %>% rename(age = X1, sex = X2, cp = X3, trestbps = X4, chol = X5, fbs = X6, restecg = X7, thalac = X8, exang = X9, oldpeak = X10, slope = X11, ca = X12, thal = X13, num = X14)
heartdisease = heartdisease %>% filter(!str_detect(thal, "\\?") & (!str_detect(ca, "\\?")))
```

El objetivo del estudio original es detectar la presencia de enferemedades del corazón en un paciente.
Hay `r nrow(heartdisease)` visualizaciones de `r ncol(heartdisease)` variables.



<!-- Cambiar nom de algunes de ses vairiables, perque tenguin mes sentit -->
Describamos ahora las variables:

* **age**: Año del paciente, valor entero, con un mínimo de 29 y un máximo de 77 años.

* **sex**: Sexo cromosómico del paciente, variable categórica, toma el valor 0 para el femenino y 1 para el masculino.

* **cp**: "Chest Pain" hace referéncia al tipo de dolor que se sufre en el pecho, es una variable categórica. Toma los valores 1 para angina de pecho típica, 2 para angina de pecho atípica, 3 para dolores que no son de angina de pecho, 4 asintomático.

* **trestbps**: Presión de la sangre en reposo (mm Hg), una variable numérica, con el valor mínimo en 94 y el valor máximo en 200.

* **chol**: Colesterol en sangre (mg/dl), variable numérica con un mínimo de 126 y un máximo de 564.

* **fbs**: Booleano que determina si la cantidad de azúcar en sangre en ayuno es mayor a 120mg/dl, toma el valor 0 para negarlo, y 1 para afirmarlo.

* **restecg**: 

* **thalac**:

* **exang**:

* **oldpeak**:

* **slope**:

* **ca**:

* **thal**:

* **num**:



