---
title: "multinormalidad"
author: "Ángel García, Arnau Piferrer y Guillem Serra"
format: html
editor: visual
---

Este es el [repositorio](https://github.com/GSMir/Entrega3) de GitHub en el que alojaremos todos los archivos relacionados con esta entrega.

```{r setup, include=FALSE}
knitr::opts_chunk$set(echo = FALSE)
```

```{r, message = FALSE,warning=FALSE}
library(readr)
library(tidyverse)
library(patchwork)
library(MVA)
library(corrplot)
library(graphics)
library(GGally)
library("aplpack")
library(mvnormtest)
```

```{r}
heartdisease = read_csv("https://archive.ics.uci.edu/ml/machine-learning-databases/heart-disease/processed.cleveland.data", col_names = FALSE, show_col_types = FALSE)

heartdisease <- heartdisease %>% 
  filter(!str_detect(X13, "\\?") & (!str_detect(X12, "\\?")))

heartdisease <- heartdisease %>%
  mutate(sex = as.factor(heartdisease$X2), .after = X2) %>%
  mutate(cp = as.factor(heartdisease$X3), .after = X3) %>%
  mutate(fbs = as.factor(heartdisease$X6), .after = X6) %>%
  mutate(restecg = as.factor(heartdisease$X7), .after = X7) %>%
  mutate(exang = as.factor(heartdisease$X9), .after = X9) %>%
  mutate(slope = as.factor(heartdisease$X11), .after = X11) %>%
  mutate(
    tHR2 = case_when(
      X13 == "3.0" ~ "3",
      X13 == "6.0" ~ "6",
      X13 == "7.0" ~ "7"),
    .keep = "all", .after = X13) %>%
  mutate(
    fdiag2 = case_when(
      X14 == "0" ~ "0",
      X14 == "1" ~ "1",
      X14 == "2" ~ "1",
      X14 == "3" ~ "1",
      X14 == "4" ~ "1"),
    .keep = "all", .after = X14)

heartdisease <- heartdisease %>%
  mutate(tHR = as.factor(heartdisease$tHR2), .after = tHR2) %>%
  mutate(fdiag = as.factor(heartdisease$fdiag2), .after = fdiag2) %>%
  rename(age = X1, restbp = X4, chol = X5, maxHR = X8, expeak = X10)

heartdisease <- heartdisease %>%
  select(age, sex, cp, restbp, chol, fbs, restecg, maxHR, exang, expeak, slope, tHR, fdiag)

heartdisease_numeric <- heartdisease %>%
  select_if(is.numeric)
```

Realizamos el test de Saphiro-Wilk para evaluar la normalidad multivariante;

```{r}
# Shapiro-Wilk
mshapiro.test(t(heartdisease_numeric))
```

El p-valor de Shapiro-Wilk de `r mshapiro.test(t(heartdisease_numeric))$p.value` indica que no se cumple el supuesto de normalidad multivariante. Una o más variables individuales no se distribuyen normalmente.
